行　政　法　院　判　決　　　　　　　　　　　　　八十八年度判字第四二二四號
　　原　　　告　甲○○
　　被　　　告　臺中市政府
右當事人間因廢棄物清理法事件，原告不服行政院環境保護署中華民國八十七年十月
六日八七環署訴字第五三四九三號再訴願決定，提起行政訴訟，本院判決如左︰
　　主  文
原告之訴駁回。
　　事  實
緣台中市環境保護局稽查人員於民國（以下同）八十六年十一月四日十時五分在台中
市○村路段五十五號左側圍牆上，發現任意張貼之「托嬰」廣告，污染定著物，乃拍
照告發，經依其上所刊連絡電話000－0000號，向電信單位查得係原告所租用
及管理，經電話查證後，依法予以告發。被告據以裁處新台幣二千四百元罰鍰，原告
不服，申請復查，未准變更，提起訴願、再訴願，遞遭決定駁回，遂提起行政訴訟。
茲摘兩造訴辯意旨如次：
原告起訴意旨略謂︰民收入不豐，現住國宅除每月須繳付之利息，尚須撫養四個小孩
，為彌補家用，乃張貼壹張托嬰廣告，在被告發地點，請念在民不懂法令，非以托嬰
為常業且現在也沒有托嬰（在工廠做工）屬於初犯，平生也沒有不良記錄，且確實無
力繳納，夫大有為之政府不以處罰人民為常態，而以教化人民為目的，今民已悔悟改
過，綜上所述，請判決撤銷原處分及一再訴願決定等語。
被告答辯意旨略謂︰一、按廢棄物清理法第十二條第十款規定：「在指定清除地區內
嚴禁有左列行為．．．十張貼或噴漆廣告污染定著物」與第二十三條規定：「有左列
行為之一者，處四百元以上一千五百元以下罰鍰。．．．三違反第十二條各款規定者
。」復按「全市轄區內除台中工業區第一、二、三期及北屯區部分（民政、民德、大
坑三里）及台中市垃圾處理場轄區外，全部為指定清除地區亦經本府‧３‧八七
府環四字第三五七二五號函公告在案。二、本府所屬環保局稽查員於前述時、地發現
該件違規廣告物，乃拍照存證，經依廣告上所刊連絡電話，向電信單位查得係具狀人
所租用及管理，並於八十七年十二月五日上午十一時十至十二分按電話號碼聯絡詢問
這裡是甲○○先生嗎﹖接話人盛小姐回答「是」並問是否有房屋出租，接話人亦回答
「托嬰。」此有廣告物照片、告發單、電話查證紀錄及處分書影本附原處分可稽，
故據以裁處罰款，本府環保局經查獲違規張貼廣告物後，即向電信單位查明違規張貼
內容電話基本資料（姓名、住址等．．．）並進一步做電話查證紀錄屬實，依法告發
，一切均合乎告發法定程序。三、所辯稱：「請念在民不懂法令，非以托嬰為常業．
．．請體恤民困免予罰款」，本案違規張貼暨經查屬實，其所訴求免予罰款，依法無
據。綜上所述，請判決駁回等語。
　　理  由
按廢棄物清理法第十二條第十款規定：「在指定清除地區內嚴禁有左列行為．．．十
張貼或噴漆廣告污染定著物」；同法第二十三條規定：「有左列行為之一者，處四百
元以上一千五百元以下罰鍰。．．．三違反第十二條各款規定者。」復按「全市轄區
內除台中工業區第一、二、三期及北屯區部分（民政、民德、大坑三里）及台中市垃
圾處理場轄區外，全部為指定清除地區亦經台中市政府‧３‧八七府環四字第三
五七二五號函公告在案。本件原告於右開時、地任意張貼「托嬰」廣告，污染定著物
，經被告所屬環保局稽查員查獲之事實為原告所供認不諱，並有廣告物照片、告發單
、電話查證紀錄及處分書影本附原處分可稽，事證明確，被告依上開規定據以裁處
原告新台幣二千四百元罰鍰（即八百銀元），於法尚無不合。原告起訴意旨如事實欄
所載，略謂其教育程度不高，根本不瞭解廢棄物清理法之規定，且從未被告知或知曉
何人被罰款，因此看大家在私人之圍牆上張貼廣告，也認為理所當然，而觸犯廢棄物
法，所謂不教而誅謂之虐，請念在升斗小民，謀生不易，．．．請賜予免罰。」云云
。然查廢棄物清理法於六十三年七月二十六日公布施行，不得隨意張貼廣告污染定著
物已屬一般人民常識，不得以不知法令，或他人亦有違規情事而主張免罰，原告任意
張貼「托嬰」廣告，污染定著物之事證明確已述如前，被告據以裁處原告罰鍰，於
法尚無不合，訴願決定及再訴願決定遞予維持原處分，並無違誤，原告起訴意旨經查
無理由，應予駁回。
據上論結，本件原告之訴為無理由，爰依行政訴訟法第二十六條後段，判決如主文。
中    華    民    國     八十八      年     十二     月     二十三      日
                    行 政 法 院 第 二 庭
                                審 判 長 評  事      陳  石  獅
                                         評  事      彭  鳳  至
                                         評  事      黃  合  文
                                         評  事      林  茂  權
                                         評  事      王  立  杰
右  正  本  證  明  與  原  本  無  異
                                         法院書記官  蘇  金  全
中    華    民    國     八十八      年     十二     月     二十四      日
